【裁判字號】    89,上易,1766
【裁判日期】    890607
【裁判案由】    竊盜等
【裁判全文】
臺灣高等法院刑事判決                  八十九年度上易字第一七六六號
    上  訴  人
    即  被  告  乙○○
    選任辯護人  陳智義
右上訴人，因竊盜等案件，不服臺灣桃園地方法院八十八年度易字第一四０六號，中
華民國八十八年九月十六日第一審判決（起訴案號：臺灣桃園地方法院檢察署八十八
年度偵續字第四二號）提起上訴，本院判決如左：
    主      文
原判決關於乙○○部分撤銷。
乙○○共同以加害身體之事恐嚇他人，致生危害於安全，處拘役伍拾日，如易科罰金
以佰元折算壹日。
    事      實
一、乙○○因懷疑其男友李昌泰與甲○○交往，探悉共同居住桃園縣中壢市○○○街
    十巷六號，且因李昌泰避不見面，乙○○向其友人邱玉眉提及此事後，竟於民國
    八十七年四月二十四日凌晨零時許，騎乘乙部機車後載邱玉眉，並帶木棍乙支
    （起訴書贅載菜刀、鑽子、口罩、硫酸），前往前址甲○○所經營之自助洗衣店
    ，到達後，即推由邱玉眉進入洗衣店內上戴上手套，將木棍先放置在一樓門邊，
    再切斷該自助洗衣店之電源，敲擊通往二樓之木門，仍稱一樓自助洗衣機故障，
    惟因甲○○在二樓監視器中，監視察知邱玉眉之舉動，乃透過對講機向邱玉眉告
    稱：洗衣機沒有壞，你不要騙人，我已經從監視器看見你的舉動，我已經報警了
    」，邱玉眉始悻然離去，隨由乙○○騎乘機車載離該址。唯乙○○仍不甘心，於
    八十七年四月二十四日上午八時許（起訴書誤記為二十四日下午八時許）拿取邱
    玉眉租住處（桃園縣八德市○○路二十巷四十三弄三十五號七樓）所內之硫酸
    壹瓶，旋由乙○○騎機車後載邱玉眉帶硫酸、菜刀壹把及邱玉眉所有之手套乙
    副、口罩一枚，再度前往前揭甲○○之自助洗衣店，二人基於恐嚇安全之犯意連
    絡，進入洗衣店內，邱玉眉以店內二張椅子疊起欲攀爬進入二樓住家，惟因高度
    不及而放棄，邱玉眉乃以該瓶硫酸潑灑於自助洗衣店通往二樓之木門（未生損害
    於木門之效用毀損部分已不起訴處分確定）藉此使被害人李昌泰、甲○○心生畏
    怖，足生危害於安全，嗣甲○○於監視器上察知報警，當場緝獲邱玉眉，並扣得
    前述硫酸一瓶，及乙○○所之菜刀，邱玉眉所有之口罩、手套。乙○○見警前來
    ，趁機逃離現場。
二、案經被害人甲○○訴由桃園縣警察局中壢分局報請台灣桃園地方法院檢察署檢察
    官偵查起訴。
    理      由
一、訊據上訴人即被告乙○○坦承八十七年四月二十四日上午八時許帶前揭物品前
    往前址自助洗衣店內之事，唯辯稱伊不在現場，只有邱玉眉進去，伊在對面早餐
    店，伊不知邱玉眉進去之情形云云，但查前揭事實業據被害人甲○○於警訊及偵
    審中指述詳確，共同被告邱玉眉於警訊及偵查中坦承不諱，並有扣案硫酸一瓶可
    憑，該扣案物經送法務部調查局鑑定，認係硫酸有法務部調查局檢驗通知書在卷
    可稽，共同被告邱玉眉確有潑灑硫酸於木門亦為被害人之一李昌泰於警訊及原審
    審理中所指明。而被告於本院審理中亦坦承硫酸係伊交給邱玉眉，並由伊騎機車
    搭載邱玉眉共同前往，則其與共同被告邱玉眉間顯有犯意之聯絡，被告犯行堪以
    認定，所辯伊未到現場，伊不知邱玉眉進去以後之情形云云，均屬卸責飾詞，自
    不足採。
二、核被告所為係犯刑法第三百零五條之恐嚇安全罪，其與邱玉眉間有犯意之聯絡及
    行為之分擔，均為共同正犯，原審以被告罪證明確，依法論科原非無見，但查原
    審就被告自邱玉眉租住處拿取硫酸一瓶之行為論以竊盜罪，經本院調查結果尚難
    成立（理由詳后）原判決以竊盜論處，自有未洽，被告上訴意旨全部否認犯罪，
    固無足取，唯原判既有可議，自屬無可維持，應就乙○○部分撤銷，爰審酌被告
    乙○○之素行、智識程度與被害人之關係以及犯罪動機、目的、手段、危害程度
    及犯罪之態度等一切情狀量處拘役伍拾日，如易科罰金以佰元折算壹日，以資
    儆懲。
三、原判決以被告於八十七年四月二十四日上午八時許在桃園縣八德市○○路二十巷
    四十三弄三十五號二樓邱玉眉所賃居之住處所內，以徒手方式竊取邱玉眉賃居
    該址室友（姓名、年藉不詳）之乙瓶硫酸乙節認應成立竊盜罪與公訴人起訴之恐
    嚇安全罪有方法結果之牽連關係，而從一重之竊盜論處罪刑。但查被告乙○○堅
    詞否認有竊盜犯行，經查(一)同案被告邱玉眉於偵查中供稱：「我不確定那是硫酸
    ，那是從我家所取來」（見八十七年偵字第五八七０號、八十七年五月十三日
    訊問筆錄），則被告乙○○於偵查中供稱：「我去邱女家中所看見有一瓶不明
    液體，我叫邱女也帶去」（見八十八年偵續字第四二號卷第二十二頁）等語，應
    屬可信，則被告主觀上認該硫酸在邱玉眉住處所內放置，應屬邱玉眉所有。公
    訴人乃於起訴書中載明「扣案之疑似潔清潔劑為被告邱玉眉所有供犯罪所用之
    物．．．」等語，亦並未就竊盜部分起訴。(二)原判決未就被告竊盜行為，依何證
    據予以認定於理由中詳加論述已有未當，其理由中稱：「至被告邱玉眉及乙○○
    二人固辯稱其二人因誤認該瓶不明黃色液體係人體尿液，始未經被告邱玉眉賃居
    處室友之同意，擅自拿取云云，然查該瓶不明黃色液體係屬硫酸．．．被告邱玉
    眉之賃居處室友又何須無端貯存乙瓶人體尿液於賃居處所內？．．．足見被告
    邱玉眉及乙○○二人所辯純屬臨訟卸責之詞」云云，為其論據，惟此項論述僅就
    被告所辯予以駁斥，說明其不足採信之理由，唯被告所辯之事實雖乏證據足以證
    明其真正，唯仍不得據此推定被告之犯罪事實，仍須調查積橿之證據，始可予以
    論罪，縱觀原審調查證據，雖有被告乙○○於八十八年九月二日調查中供稱：「
    該硫酸不是我們的，應該是邱玉眉室友所有，但室友之名字不詳」之語，唯此項
    說詞，係在審理中所言，且以「應該是．．．」之臆測之詞答覆法官之詢問，況
    所謂室友，既是與邱玉眉同租之人，竟不知其名姓，亦屬可疑，自不得以被告此
    項不確定之自白遽為不利被告之認定，綜上所論，原判決關於竊盜部分殊乏積極
    證據證明其犯行，尚難論以竊盜罪，公訴意旨既未起訴竊盜部分，自不另為無罪
    諭知，併此明。
四、據上論斷，應依刑事訴訟法第三百六十九條第一項前段、第三百六十四條、第二
    百九十九條第一項前段，刑法第二十八條、第三百零五條，罰金罰鍰提高標準條
    例第二條判決如主文。
本案經檢察官陳維練到庭執行職務。
中     華     民     國    八十九   年       六       月       七       日
                             臺灣高等法院刑事第一庭
                                 審判長法  官  李  相  助
                                       法  官  王  振  興
                                       法  官  蔡  光  治
右正本證明與原本無異。
不得上訴。
                                       書記官  王  才  生
中     華     民     國    八十九   年       六       月       九       日
附錄：本案論罪科刑法條全文
刑法第三百零五條
以加害生命、身體、自由、名譽、財產之事恐嚇他人，致生危害於安全者，處二年以
下有期徒刑、拘役或三百元以下罰金。


司法院資訊處製作；財團法人民間司法改革基金會備份。
